【裁判字號】    90,上易,1100
【裁判日期】    900417
【裁判案由】    違反證券交易法
【裁判全文】
臺灣高等法院臺中分院刑事判決          民國九十年度上易字第一一○○號
    上  訴  人
    即  被  告  丙○○
右上訴人，因違反證券交易法案件，不服臺灣臺中地方法院八十九年度訴字第一八八
八號，中華民國九十年四月十七日第一審判決（起訴案號：臺灣臺中地方法院檢察署
八十九年度偵字第三三七號）提起上訴，本院判決如左：
    主      文
上訴駁回。
    事實及理由
一、本案經本院審理結果，認第一審判決認事用法及量刑均無不當，應予維持，並引
    用第一審判決書記載之事實、證據及理由（如附件）。
二、上訴人即被告丙○○在本院未提出其他有利之證據及辯解，其上訴無理由，應予
    駁回。
三、據上論斷，應依刑事訴訟法第三百七十三條、第三百六十八條，判決如主文。
本案經檢察官李澤民到庭執行職務。
中      華      民      國     九十      年      七       月     十     日
                                 臺灣高等法院臺中分院刑事第五庭
                                       審判長法  官  胡  森  田
                                             法  官  郭  同  奇
                                             法  官  姚  勳  昌
右正本證明與原本無異。
不得上訴。
                                             書記官  王  瑩  澤
中      華      民      國     九十      年      七       月    十      日
                                                                        Ｆ
臺灣臺中地方法院刑事判決                        八十九年度訴字第一八八八號
    公  訴  人  台灣台中地方法院檢察署檢察官
    被      告  丙○○  男  三十八歲（民國○○○年○○月○○日生）
                        住台中市○○路○段六○號
                        身分證統一編號：Ｌ一二一五九一七五號
右列被告因違反證券交易法案件，經檢察官提起公訴（八十九年度偵字第三三七號）
，本院判決如左：
    主  文
丙○○共同違反非證券商不得經營證券業務之規定，處有期徒刑肆月，如易科罰金，
以參佰元折算壹日。
    事  實
一、丙○○明知非證券商不得為有價證券買賣之居間行為，竟受成年男子李偉龍之託
    ，而與李偉龍基於犯意之聯絡，自民國八十七年九月起至同年十一月止，陸續居
    間戊○○、林錦屏、乙○○、庚○○、甲○○、丁○○、己○○購買祥文股份有
    限公司（下簡稱祥文公司）未上市、上櫃之股票計一百張，每張新台幣（下同）
    三萬元，並負責收受股款交付股票，其因此所獲得之報酬，係自己以每張一萬七
    千元之價格，買進一百張該公司之股票。（戊○○等人分別所購買之股票張數詳
    如附表所示）
二、案經戊○○、林錦屏、乙○○、庚○○、甲○○、丁○○、己○○訴由臺灣臺中
    地方法院檢察署檢察官偵查起訴。
    理  由
一、訊據被告丙○○，固坦承介紹告訴人戊○○購買祥文公司之股票，惟辯稱：其他
    告訴人都是戊○○找來的，且伊所收取之股款，均交給李偉龍，股票也是李偉龍
    請伊轉交給告訴人等云云。經查，右揭事實，業據告訴人等指訴綦詳，並有告訴
    人等提出之祥文公司股票、告訴人乙○○匯九十萬元、庚○○匯三十萬元給被告
    之匯款回條聯二紙附卷可稽（參偵卷第三一、第三二頁），且被告八十九年二月
    二十二日呈給檢察官之自白書中載「我是向戊○○說我目前從事未上市股票買賣
    仲介」（附於偵卷第十六頁），九十年一月十六日在本院訊問中亦稱「是李偉龍
    叫我去找人買祥文公司的股票」，足徵被告確實是受李偉龍之託居間介紹祥文公
    司股票之買賣無訛。本件事證明確，被告犯行應堪認定。
二、被告既非證券商，則依證券交易法第四十四條第一項、第十五條第三款、第十六
    條之規定，當非能經營有價證券買賣之居間業務。故核其所為，應依證券交易法
    第一百七十五條之規定論處。又被告行為後，證券交易法業於八十九年七月十九
    日修正公布，自同年月二十一日生效施行，該法修正前後比較結果，因修正後之
    第一百七十五條法定刑中，罰金刑部分由銀元變更為新臺幣，並提高為或科或併
    科新臺幣一百八十萬元以下罰金，其餘刑度不變，是修正前之規定，較有利於被
    告，依刑法第二條第一項但書規定，自應適用有利於被告之修正前證券交易法第
    一百七十五條規定處罰。再「業務」本質上已含有反覆實施同種類事務之意，故
    被告陸續經營七位告訴人購買祥文公司股票之居間業務，並不構成連續犯，惟其
    與李偉龍有犯意聯絡及行為分擔，均為共同正犯。爰審酌被告犯後尚無悔意，及
    因貪圖一己之利紊亂股票市場之正常交易等一切情狀，量處如主文所示之刑，並
    諭知易科罰金之折算標準；另刑法第四十一條關於自由刑得易科罰金之規定，於
    九十年一月十日業經修正公布，並於同年月十二日生效施行，依同法第二條第一
    項前段從新之規定，應適用裁判時之法律，併此敘明。
三、公訴意旨另以：被告丙○○意圖為自己不法之所有，明知祥文公司自八十六年十
    月一日即已擅自歇業，竟仍向前揭告訴人等佯稱「祥文公司很有前途，即將上櫃
    、上市」，致告訴人等均陷於錯誤，而共以三百萬元分別購買如附表所示之股票
    。因認被告所為尚違反證券交易法第二十條第一項「有價證券之募集、發行或買
    賣，不得有虛偽、詐欺或其他足致他人誤信之行為」之規定，應依同法第一百七
    十一條論處云云。
四、此部分質之被告丙○○，堅詞否認有詐騙告訴人等之意思，辯稱：當時伊對祥文
    公司之營運情況完全不了解，是友人李偉龍說他現任祥文公司之財務主管，有經
    授權販賣公司股票，才請伊代為尋找購買者並辦理價款、股票之交付事宜，伊與
    祥文公司完全沒有接觸，伊觀看李偉龍所交付之資料後，認為祥文公司前景不錯
    ，乃以每張一萬七千元之價格，自己購買了一百張，並將該些資料介紹給舊識即
    告訴人戊○○，而戊○○聽伊介紹後，除自己購買還介紹同事即另六位告訴人購
    買，伊因而賣戊○○每張二萬八千元、其他人每張三萬元，詎祥文公司只是一個
    空殼子，伊也是受害人等語。
五、經查，(一)被告所提出之資料中，確有一張祥文公司授權李偉龍共同管理三千張股
    票之同意書（附於他卷第三七頁），而李偉龍該人經本院數次傳喚並拘提結果，
    均未到庭說明，此有傳票、送達回證及台灣嘉義地方法院檢察署回覆本院「屢拘
    未遇李偉龍」之九十年二月二十六日嘉檢森宇字第三九九○號函附卷可稽，足徵
    被告所稱李偉龍之人，應非杜撰，且該人目前已逃匿無蹤。(二)告訴人戊○○稱「
    我在中華電信上班，八十七年九月時被告到電信局向我推銷未上市股票，說祥文
    公司很有前途，我看工商時報的資料，有打三支電話去查看，確實每股股價是四
    十二元至四十五元，被告說一張賣我三萬元，一張馬上賺一萬五仟，但不能馬上
    賣，要半年以上才能賣，股息每股分五、六元，半年以後我問被告祥文公司為何
    沒有開股東會，被告支支唔唔，我才查到祥文公司歇業才剛復業一個月」（參本
    院八十九年八月二十四日訊問筆錄），其與其他告訴人九十年三月十六日補具之
    告訴理由狀亦為如是之記載，而觀諸被告提出附卷之工商時報，上面的確刊載很
    多未上市股票買賣之資訊，是以被告當時告訴戊○○有關祥文公司股票價格之資
    訊，並非完全無據，又戊○○既會因報紙之資訊及介紹人是舊識而陷於錯誤，實
    無理由認為被告不會犯同樣的錯誤；又被告自己也買了一百張祥文公司股票之事
    實，除其自偵查始即一再主張外（參他卷第三六頁、偵卷第八頁筆錄），其於本
    院並提出該些股票、股票轉讓過戶申請書、股東印鑑管理冊、其郵局存摺（其中
    八十七年七月三十日有提出一筆三十萬元、一筆一百萬元，被告稱其中一百二十
    八萬元是付股票價款給李偉龍，另購買股票一百七十萬元不足部分，由李偉龍之
    前欠伊之款項中抵銷）之原本證明（原本閱後當庭發還，影本附卷），堪信被告
    所言為真，顯見被告當時向戊○○所說之詞，係出於其對該股票之認知與確信，
    否則其當不會自行購買一百張，且繼續持有迄今。(三)被告賣給戊○○一張二萬八
    千元，及其他告訴人是經由戊○○介紹而透過戊○○或直接以每張三萬元向被告
    購買祥文公司股票乙節，業經戊○○稱「我買二十張，每張二萬八千元，共五十
    六萬元」（參偵卷第七五頁筆錄）、「他當時確實有優惠給我，但是他叫我講三
    萬元」（參本院九十年三月二十日訊問筆錄）、「八十七年八月三十日被告到中
    華電信窗口向我搭線說我和他是後備軍人幹部訓練班的學員，並很親熱的叫學長
    ，向我說祥文公司的股票不錯請我替他招攬股東一百張，後來我找了其他告訴人
    買他的股票」，乙○○稱「我和丁○○及戊○○都是中華電信的同事，丙○○來
    我們電信局說祥文公司的股票獲利及配股不錯，我們才會去買」，林錦屏稱「我
    是做印刷的，有做電信局的工作，我本來和丙○○不認識，有一次在中華電信戊○○和丙○○在守衛室談股票的事，剛好踫到我，丙○○對我說祥文公司的股票
    不錯，我才會買的」（參本院九十年一月十六日訊問筆錄），甲○○稱「我去電
    信局和戊○○聊天，他說有一個朋友有未上市股票，他自己也買，並說如果願意
    的話可以投資，錢是和戊○○到被告處直接交給他」，己○○稱「我聽同事戊○○說股票快要上市了可能有賺頭，市價四十一、二元，我們三十元可以買到，我
    就買了十五張，我拿現金交給戊○○轉交給被告」（參本院九十年三月二十日訊
    問筆錄），可見告訴人戊○○對其他告訴人購買祥文公司之股票也有加力，其與
    被告之角色亦有部分雷同之處，今祥文公司倒閉且有不少人受害，當非能因告訴
    人等找得到被告，而被告找不到上手李偉龍，即謂被告必是故意之詐騙者。
六、綜上所述，認被告所辯尚堪採信，本件非能僅憑告訴人等之指訴，遽認被告涉嫌
    詐騙渠等。此外，復查無任何積極證據足資證明被告有何詐騙告訴人等之犯行，
    此部分本應為無罪之判決，惟因此部分若成立犯罪，則與前述論罪科刑部分有牽
    連犯之裁判上一罪關係，故不另為無罪之諭知。
據上論斷，應依刑事訴訟法第二百九十九條第一項前段，修正前證券交易法第四十四
條第一項、第一百七十五條，刑法第十一條前段、第二十八條、第二條第一項前段、
但書、第四十一條第一項前段，罰金罰鍰提高標準條例第二條，判決如主文。
中      華      民      國      九十      年      四      月    十七    日
                                        法  官  李  秋  娟
右正本證明與原本無異。
如不服本判決，應於判決送達後十日內向本院提出上訴狀，上訴於臺灣高等法院臺中
分院( 須附繕本 )。
                                        書記官
中    華    民    國      九十      年       四      月     十七    日
附錄論罪科刑法條
證券交易法第四十四條第一項：
證券商須經主管機關之許可及發給許可證照方得營業；非證券商不得經營證券業務。
修正前證券交易法第一百七十五條：
違反第十八條第一項、第二十二條、第四十三條第一項、第四十三條之一第二項、第
四十四條第一項至第三項、第六十條第一項、第六十二條第一項、第九十三條、第九
十六條至第九十八條、第一百十六條、第一百二十條、第一百五十七條之一第一項或
第一百六十條之規定者，處二年以下有期徒刑、拘役或科或併科十五萬元以下罰金。
修正後證券交易法第一百七十五條：
違反第十八條第一項、第二十二條、第四十三條第一項、第四十三條之一第二項、第
四十四條第一項至第三項、第六十條第一項、第六十二條第一項、第九十三條、第九
十六條至第九十八條、第一百十六條、第一百二十條、第一百五十七條之一第一項或
第一百六十條之規定者，處二年以下有期徒刑、拘役或科或併科新台幣一百八十萬元
以下罰金。
附表：
    姓  名        購買張數
一、戊○○        二十張。
二、林錦屏        十張。
三、乙○○        三十張。
四、庚○○        十張。
五、甲○○        十張。
六、丁○○        五張。
七、己○○        十五張。


司法院資訊處製作；財團法人民間司法改革基金會備份。
